臺灣臺北地方法院民事判決　　　　　　 93年度簡上字第554號
上　訴　人　丁○○
被上訴人　　戊○○
　　　　　　丙○
　　　　　　乙○○
　　　　　　甲○○
前列四人共同
訴訟代理人　廖宜祥律師
上列上列當事人間請求返還不當得利事件，上訴人對於民國93
年8月5日本院臺北簡易庭93年度北簡字第654號第一審判決提起
上訴，本院於94年6月15日言詞辯論終結，判決如下：
    主  文
上訴駁回。
第二審訴訟費用由上訴人負擔。
    事實及理由
壹、上訴人起訴主張：伊與馮繼塗等因本院79年度訴字第6552
    號履行契約事件於民國79年12月11日成立和解，伊願給付馮
    繼塗等新台幣（下同）500,000元，馮繼塗等應將台北市○
    ○路○○段389等地號土地應有部分過戶予伊，嗣馮繼塗等之
    訴訟代理人李日村律師以馮繼塗等之代理人名義於80年1月
    10 日收取伊給付之500,000元，詎李日村非但未將該款項轉
    交馮繼塗等，致伊又於法院為清償提存500,000元與馮繼塗
    等，後經伊對馮繼塗等提起確認債權不存在訴訟，馮繼塗等
    否認有授權李日村受領清償款項等事實，被上訴人則否認李
    日村有受領系爭500,000元顯無法律上原因，又李日村已經
    於85年7月25日去世，爰依不當得利之規定向被上訴人即李
    日村之繼承人，請求返還。被上訴人則以上訴人於第一審未
    提出系爭支票之票號，遲至二審才提出。就二張支票其中
    300,000元之支票並未兌現，另一張200,000元支票，縱使曾
    經兌領，依和解契約書第三條之文義，係上訴人同意補貼訴
    外人馮繼塗等人之律師費用，亦非不當得利。
貳、本件原審判決駁回上訴人之請求。上訴人就原判決全部聲明
    不服，求為廢棄改判如原審起訴聲明。被上訴人則聲明請求
    判決駁回上訴。
參、兩造不爭執之事實：
一、本院79年訴字第6552號爭訟是因為補貼500,000元律師費，
    並有簽訂和解筆錄。
二、李日村曾收受上訴人交予之2張面額合計500,000元之支票。
肆、兩造之爭點：上訴人起訴請求被上訴人返還不當得利
    500,000元，為被上訴人拒絕，並以前揭情詞置辯，則
    本件應審究之爭點為李日村是否曾受領500,000元，以及受
    領是否有法律上原因，茲分述如下：
一、上訴人主張其曾依據79年度訴字第6552號履行契約和解筆錄
    ，交付上訴人為發票人付款人為銀行信義分行，面額共
    500,000元之支票2張（票號：HY0000000、HY0000000）予李
    日村之事實，為被上訴人所自認，並有和解筆錄、支票收據
    在卷可憑（見原審卷第5頁至第7頁），應堪採信。而前開2
    張支票經本院向台北銀行信義分行函查結果，其中票號
    HY0000000面額為300,000元之支票並未提示，另一票號
    HY0000000面額200,000元之支票則由李日村於80年1月11日
    提示兌現，有該行93年12月8日北銀義字第9360028300號函
    可憑，足見李日村確有領取上訴人支付款項其中200,000元
    之事實。上訴人所提出之轉帳傳票雖然有給付500,000元給
    李日村之記載（見上證3），但此僅為上訴人單方製作之文
    書，並無李日村之簽認，且與前開事證不符，自不足採。
二、本院79年訴字第6552號馮繼塗、馮忠信及馮水河三人訴請上
    訴人、石素蘭履行契約事件，馮繼塗等三人起訴之依據為79
    年7月23日和解契約第3項約定：「乙方（即上訴人、石素蘭
    ）同意另補貼甲方（即馮繼塗等3人）律師費500,000元．．
    ．。」，李日村為該事件馮繼塗等3人之訴訟代理人，有民
    事訴訟法第70條第1項但書及第2項之特別代理權，其為馮繼
    塗等3人與上訴人及石素蘭，在79年12月11日成立訴訟上和
    解，此經本院調閱前開案卷查明屬實。前開和解契約所約定
    之律師費500,000元，為上訴人承諾給予馮繼塗等3人之補貼
    ，並非應允李日村報酬，故與律師倫理規範無涉。另依80年
    1月10日李日村於收受支票之收據載明：「茲代收79年訴字
    第65 52號案款新臺幣500,000元．．．。」並於代收人下方
    簽名，可知李日村當時是以代理人之身分代理受領給付。另
    參以本院80年度民執字第981號執行事件之債權憑證（原審
    卷第40頁被證2）馮繼塗積欠李日村250,000元，及證人馮忠
    信於原審93年7月20日言詞辯論時證述：「原告（即上訴人
    ）應交付500,000元給李律師。」等語（原審卷第90頁），
    足見馮繼塗等3人係以由李日村代為受領上訴人給付之律師
    費補貼，以充作其等委任李日村之報酬，故李日村受領前開
    200,000元，有法律上原因，並非不當得利。
伍、綜上所述，上訴人主張已故李日村受有不當得利，被上訴人
    等為其繼承人應返還云云不可採，應以被上訴人之抗辯為可
    採。從而，上訴人請求被上訴返還不當得利500,000元及自
    起訴狀繕本送達之翌日起至清償日止，按年利率百分之五計
    算之利息，為無理由，應予駁回。原審判決駁回上訴人之訴
    ，並無不合，上訴意旨仍執前詞指摘原判決不當，求予廢棄
    改判，為無理由，應予駁回。
陸、本件事證已經明確，兩造其餘陳述或主張與本件判決結果無
    違或無涉，不另一一論述。
柒、據上論結，本件上訴為無理由，依民事訴訟法第436條之1第
    3項、第449條第1項、第78條，判決如主文。
中　　華　　民　　國　　94　　年　　7 　　月　　6 　　日
                            民事第五庭
                                審判長法  官  賴劍毅
                                      法  官  林秀圓
                                      法  官  張松鈞
正本係照原本作成
本判決不得上訴。
中　　華　　民　　國　　94　　年　　7 　　月　　6 　　日
                                      書記官  黃媚鵑
